【裁判字號】    91,婚,1579
【裁判日期】    920102
【裁判案由】    離婚
【裁判全文】
臺灣高雄地方法院民事判決  九十一年婚字第一五七九號
    原      告  甲○○
    被      告  乙○○
右當事人間請求離婚事件，本院判決如左：
    主      文
准原告與被告離婚。
訴訟費用由被告負擔。
    事      實
甲、原告方面：
一、聲明：求為判決如主文所示。
二、陳述：
  (1)原告與被告係民國八十二年六月二十九日結婚，育有子女林玠均一人，原本婚姻
    生活正常，惟被告婚後不久即失業，長期以來非但不努力經營家庭或外出工作，
    其日常生活所得皆由原告及原告母親提供，而被告工作在不穩定及收入不正常下
    ，竟又將其所得全數花費於其車輛之改裝上，每月平均花費於車輛改裝之金額高
    達二萬餘元，完全不顧家庭之經濟因境。若被告金錢不敷使用時即偷竊原告皮包
    內金錢任其花用。原告為求家庭庭經濟之支持與照顧子女，遂於大寮鄉○○○路
    一三四之三號租屋經營「蒂蒂服飾店」以求有穩定收入照顧子女，被告見原告已
    有工作收入反而更加無心工作，整日遊手好閒，只知專心於車輛改裝或與同好聚
    會，時間、精神、金錢都以車輛為主，完全不顧家庭經濟負擔及教育女兒。原告
    獨自支撐家庭及照顧女兒，對被告早已不敢有所寄託，婚姻關係幾乎接近破裂，
    原告之精神多年來已遭受極大之不良負擔與虐待折磨。
  (2)兩造間漸行漸遠，生活上亦漸有勃谿，被告性情變得更加粗暴，結婚十年來經常
    無故毆打原告多次成傷，並曾揚言：「打妳還需要理由嗎？」等語，且原告工作
    下班回家只要晚到家十分鐘，被告即懷疑原告在外亂搞男女關係，經常私下跟蹤
    原告或偷翻原告日記，客戶資料等私人物品，查看原告有無外遇證據，或經常打
    電話騷擾原告友人，逼問原告有無外遇，造成朋友間之不諒解。被告待原告一回
    到家就給予一頓痛毆。原告為求家庭之和諧，皆忍受住被告無情之對待與欺凌，
    多年來只有黯自哭泣，默默承受，然於精神上及身體上已造成極為嚴重及不能抹
    平之傷害。
  (3)近來原告經營之服飾店因週轉問題，向多位友人調借現金，致形成負債，於九十
    一年九月三十日原告獨自至台南處理債務問題，回到高雄後與友人淑芬相約於高
    雄市○○路與民生路口見面，商討債務問題，被告知情後趕來現場用手銬將原告
    扣於路旁機車上，當街再痛毆原告成傷，友人淑芬在旁勸阻無效，被告隨後將原
    告帶回住處限制行動自由，至同年十月三日原告才被帶回娘家居住。被告於控制
    原告期間，為防原告遭逼債之事遭受牽連，竟主動打電話予原告之所有債權人，
    由債權人將原告帶至原告娘家由原告父親出面處理債務，被告皆不聞不問，完全
    不管原告之生命財產安全。綜上，原告為家庭外出工作，不辭辛勞，更因怕失去
    經濟上之收入來源而借債支撐，被告竟不聞不問，又於婚姻存續十年來，經常無
    故對原告施暴成傷形成慣性行為，致原告身體、精神受盡虐待與傷害，事實俱在
    ，被告之行為顯已達不堪同居之虐待。爰依民法第一千零五十二條第一項第三款
    規定訴請離婚。
三、證據：提出戶籍謄本、驗傷診斷書影本各一份為證，並聲請訊問證人李石民、李
    莫麗英。
乙、被告方面：
    被告未於言詞辯論期日到場，亦未提出書狀作何聲明或陳述。
    理      由
一、被告經合法通知，未於言詞辯論期日到場，核無民事訴訟法第三百八十六條所列
    各款情形，爰依原告所列情形，依原告之聲請，由其一造辯論而為判決。
二、按夫妻之一方受他方不堪同居之虐待者，得向法院請求離婚，民法第一千零五十
    二條第一項第三款定有明文；而所謂不堪同居之虐待，依最高法院三十四年台上
    字第三九六八號判例意旨所示，係指予以身體上或精神上不可忍受之痛苦，致不
    堪繼續同居者而言，另大法官會議釋字第三七二號解釋亦表示：「不堪同居之虐
    待應就具體事件，衡量夫妻之一方受他方虐待所受傷害之嚴重性，斟酌當事人之
    教育程度、社會地位及其他情事，是否已危及婚姻關係之維繫以為斷。若受他方
    虐待已逾夫妻通常所能忍受之程度而有侵害人格尊嚴與人身安全者，即不得謂非
    受不堪同居之虐待」，則原告據以訴請不堪同居之虐待為離婚事由者，應以夫妻
    一方之行為，對他方之人格尊嚴及人身安全是否已達通常可為忍受之程度為判斷
    ，而此項判斷之準據，除以所呈現之客觀傷害事實外，亦應斟酌夫妻之一方對他
    方之誠摯基礎是否已動搖並危及婚姻關係之維繫，而夫妻之一方性格不穩、情緒
    暴躁，動輒辱罵他方或其家人，並威脅以暴力相向，在一定之程度上即係對他方
    之人格尊嚴及人身安全為相當之侵犯，如上開行為逾越一般夫妻間爭執所可容忍
    之肢體侵犯程度，本院即認屬動搖夫妻間誠摯相待而危及婚姻關係維繫之行為，
    夫妻受侵犯之一方，即可認達受他方不堪同居虐待之程度，而得訴請離婚。
三、本件原告主張兩造為夫妻，婚後被告即經常藉故毆打原告，最近一次為九十一年
    十月四日，被告將原告銬於路旁機車毆打成傷等情，業據其提出戶籍謄本一份、
    驗傷診斷書影本二紙為證，並經證人李石民、李莫麗英到庭證稱：「我是原告的
    父親，他們當初結婚時我反對，是我女兒同意才結婚，但結婚後被告常打我女兒
    ，被告不論向原告有無拿到錢都會打她，被告沒有工作，若拿不到錢就搜她的皮
    包」、「我是原告母親，被告經常打我女兒，都是我女兒打電話給我，有時被打
    的很嚴重，原告會自己跑回娘家，我再帶她去驗傷，袁淑芬是我女兒的朋友，我
    女兒被被告銬在機車上打時，她有打電話給我，但因當時我也很氣我女兒在外借
    很多錢，所以我才沒有過去，我問被告為何把原告銬起來打，他說我就是把她銬
    起來打」等語明確。被告經合法通知並未到庭對原告上揭主張為反對之陳述，自
    應認原告上揭主張為真實。
四、依上開暴力傷害之事實顯示，被告平日對原告之人身安全已有相當之侵犯，且依
    被告竟將原告銬於機車上毆打前述等情觀之，其對原告個人人格尊嚴已無相當之
    尊重，本院認被告所為，已逾越一般夫妻間爭執所可容忍之肢體侵犯程度，並已
    屬動搖夫妻間誠摯相待基礎而危及婚姻關係維繫之行為，該行為應可認達不堪同
    居虐待之程度。從而，原告以受他方不堪同居之虐待為由，訴請離婚，即有理由
    ，應予准許。
五、結論：原告之訴，為有理由，依民事訴訟法第三百八十五條第一項前段、第七十
    八條，判決如主文。
中      華      民      國    九十二    年      一      月      二      日
                                    臺灣高雄地方法院家事法庭
~B法      官  吳宏榮
右為正本係照原本作成
如對本判決上訴，須於判決送達後二十日內提出上訴狀並表明上訴理由，如於本判決
宣示後送達前提出上訴者，須於送達後十日內補提上訴理由書（需附繕本）。
中      華      民      國    九十二    年      一      月      三      日
~B法院書記官  林孝聰


司法院資訊處製作；財團法人民間司法改革基金會備份。
